臺灣高等法院臺南分院刑事裁定
109年度抗字第574號
抗  告  人  
即  受刑人  徐寶瑛

                    住○○市○區○○里○○街00巷00號0樓                        0 
上列抗告人因聲請撤銷緩刑案件，不服臺灣嘉義地方法院中華民
國109年10月19日109年度撤緩字第97號裁定，提起抗告，本院裁
定如下：
    主  文
原裁定撤銷。
檢察官之聲請駁回。 
    理  由
一、本件抗告意旨略以：抗告人前因轉換工作導致收入不如預期
    ，無法依和解條件按月給付新台幣（下同）35,000元，惟已
    努力籌措金額，並與告訴人溝通針對差額分3次償還，今抗
    告人已全數還款，請考量抗告人因健康不佳、經濟陷入困頓
    及不諳法令，之前始未依約償還，為此提起抗告，請求撤銷
    原裁定。
二、原裁定意旨略以：本件受刑人因侵占案件，經臺灣嘉義地方
    法院以105年度易字第354號判決判處有期徒刑2年，緩刑5年
    ，於民國105年10月18日確定，並應自105年9月起至109年8
    月止，按月於每月月底前各給付35,000元，109年9月底前應
    給付5,442元予弘爺華廈管理委員會，共計應給付1,685,442
    元，如有一期未履行，視為全部到期等情，有臺灣高等法院
    被告前案紀錄表、前揭判決書存卷可稽。而受刑人既以長時
    間分期之方式，向告訴人弘爺華廈管理委員會支付賠償金，
    並以此作為法院對其為緩刑宣告之應履行負擔，即當遵期及
    切實支付，是緩刑所附負擔之履行，不但藉此觀察受刑人於
    緩刑宣告後自我惕勵之成效，亦係對告訴人權益之保障。而
    受刑人自105年10月１8日判決確定後至109年9月30日止，僅
    給付部分款項予弘爺華廈管理委員會，目前尚欠113萬8,442
    元未給付，顯見受刑人雖非自始即無履行緩刑負擔，惟迄今
    對於弘爺華廈管理委員會仍積欠半數以上之金額未給付，對
    告訴人之權益影響甚巨。參以告訴人請求嘉義地檢署向本院
    聲請撤銷受刑人之緩刑等情，因認為受刑人原應於109年9月
    底前全部給付完畢，然至今仍有逾半之金錢尚未給付，使得
    告訴人之等待遙遙無期，對於告訴人之權益影響甚大。足見
    受刑人並非偶發性地未履行，難認其對所犯已有悔悟，從而
    ，本件受刑人就緩刑負擔之違反，考量該負擔係以履行賠償
    為最主要目的，是其所為已造成告訴人對其信賴頓失，堪認
    受刑人有違反刑法第74條第2項第3款所定負擔情節重大之情
    形，當有執行原刑罰之必要。是以，本件聲請與刑法第75條
    之1第1項第4款之規定核無不合，因而撤銷受刑人緩刑之宣
    告。
三、按緩刑宣告，得斟酌情形，命犯罪行為人向被害人支付相當
    數額之財產或非財產上之損害賠償，刑法第74條第2 項第3
    款定有明文。又受緩刑之宣告而有違反刑法第74條第2 項第
    3 款所定負擔情節重大者，足認原宣告之緩刑難收其預期效
    果，而有執行刑罰之必要者，得撤銷其宣告，刑法第75條之
    1 第1 項第4 款亦有明文。前開規定乃因緩刑制度設計之本
    旨，主要目的在鼓勵惡性較輕微之犯罪行為人或偶發犯、初
    犯得適時改過，以促其遷善，復歸社會正途，又緩刑宣告得
    以附條件方式為之，亦係基於個別預防與分配正義，俾確保
    犯罪行為人自新及適度填補其犯罪所生之損害為目的，然犯
    罪行為人經宣告緩刑後，若有具體事證足認其並不因此有改
    過遷善之意，自不宜給予緩刑之寬典，故而設有撤銷緩刑宣
    告制度。再考諸刑法第75條之1 之增訂理由，所謂「情節重
    大」，係指受判決人顯有履行負擔之可能而隱匿或處分其財
    產、故意不履行、無正當事由拒絕履行或顯有逃匿之虞等情
    事而言；且第75條之1 採裁量撤銷規定，賦與法院裁量撤銷
    與否之權限，特於第1 項規定實質要件為「足認原宣告之緩
    刑難收其預期效果，而有執行刑罰之必要」，供作審認之標
    準。亦即，受緩刑之宣告者是否有違反第74條第2 項第1款
    至第8 款所定負擔情節重大之情形，法院仍應本諸認事作用
    ，依職權調查證據，以資審認其違反前揭所定負擔之事實存
    在與否，以及是否情節重大，並就具體個案情形，依比例原
    則綜合衡酌原宣告之緩刑是否難收其預期之效果，而確有執
    行刑罰之必要，資以決定該緩刑宣告是否應予撤銷，斷非受
    緩刑宣告者一有違反上揭所定負擔情節重大之事，即應撤銷
    該緩刑之宣告，此與刑法第75條所定，若符合該條第1 項2 
    款情形之一者，毋須審酌其他要件，法院即應逕予撤銷緩刑
    宣告之情形，迥然有別。
四、經查：
　㈠抗告人因侵占案件，經臺灣嘉義地方法院以105年度易字第35
    4號判決判處有期徒刑2年，緩刑5年，於105年10月18日確定
    ，並應自105年9月起至109年8月止，按月於每月月底前各給
    付35,000元，109年9月底前應給付5,442元予弘爺華廈管理
    委員會，共計應給付1,685,442元，如有一期未履行，視為
    全部到期等情，有臺灣高等法院被告前案紀錄表、前揭判決
    書存卷可稽；惟抗告人自105年10月18日判決確定之日起至1
    09年9月30日止，僅給付部分款項予弘爺華廈管理委員會，
    於原審裁定時尚欠1,138,442元未給付乙節，亦有匯款明細
    表、臺灣嘉義地方檢察署公務電話紀錄單附卷可證，抗告人
    確實有未依緩刑附條件之內容給付予告訴人之事實，堪以認
    定。
　㈡抗告人固有上揭違反刑法第74條第2 項第3 款所定負擔之情
    事，然是否可據此即認抗告人有履行負擔之可能，而隱匿或
    處分其財產、故意不履行，或無正當事由拒絕履行、顯有逃
    匿之虞等，尚非無疑。況縱令其違反情節確屬重大，而合於
    前揭得撤銷緩刑之要件，惟是否足認原宣告之緩刑難收其預
    期效果，而有執行刑罰之必要，尚須衡酌相關情況決定之，
    亦難逕以其未遵期履行負擔，即認抗告人所受之緩刑宣告應
    予撤銷。而抗告人於檢察官提起本件撤銷緩刑之聲請後，已
    分別於109年10月6日、109年10月20日、109年11月1日、109
    年11月20日、109年12月7日、109年12月28日、110年1月11
    日，將5,000元、522,442元、11,000元、200,000元、100,0
    00元、100,000元、200,000元即所餘款項全部給付予告訴人
    等情，有匯款回條聯、存款憑條、轉帳交易明細表、和解同
    意書、告訴人陳報狀、本院公務電話紀錄附卷可明，足認抗
    告人已經依照原確定判決所定負擔全部履行完畢，究與一般
    拒絕履行或故意不履行之情節有間，自難認定抗告人有何「
    顯有履行負擔之可能，而隱匿或處分其財產、故意不履行、
    無正當事由拒絕履行或顯有逃匿之虞」之情事，本件尚難認
    抗告人有「原所宣告之緩刑已難收預期效果，而有執行刑罰
    」之必要。
　㈢綜上所述，抗告人於判決確定後雖有未按期履行之情事，惟
    並無確切之事證足以證明抗告人有「顯有履行負擔之可能，
    而隱匿或處分其財產、故意不履行、無正當事由拒絕履行，
    或顯有逃匿之虞」之情事；又抗告人既已全部清償告訴人完
    畢，尚難認已達「緩刑已確實難收其預期效果，有執行刑罰
    必要」之撤銷緩刑事由；本件經權衡緩刑制度之立法目的，
    既兼具有防衛社會功能及督促抗告人改過向善考量等理想，
    自應認抗告人仍得保有緩刑之寬典。從而，原審未及審酌抗
    告人已給付剩餘款項予告訴人之事實，而以抗告人違反緩刑
    所命負擔情節重大，因而撤銷上揭緩刑之宣告，尚有未洽，
    而難予以維持。抗告人抗告意旨指摘及此，為有理由，應由
    本院予以撤銷。又本件事證已明，為免抗告人訟累，以維訴
    訟經濟之必要，爰併為駁回檢察官聲請之諭知。
五、依刑事訴訟法第413 條，裁定如主文。 
中　　華　　民　　國　　110 　年　　1 　　月　　27　　日
                  刑事第七庭    審判長法  官  吳勇輝
                                　　  法  官  周紹武
　　　　　　　　　　　　　　　　　　  法  官  吳錦佳
以上正本證明與原本無異。
不得再抗告。
　　　　　　　　　　　　　　　　　　　書記官  王杏月
中　　華　　民　　國　　110 　年　　1 　　月　　27　　日